【裁判字號】    97,訴,1906
【裁判日期】    980206
【裁判案由】    損害賠償
【裁判全文】
臺灣板橋地方法院民事判決              97年度訴字第1906號
原      告  乙○○
法定代理人  丙○○
訴訟代理人  黃勝和律師
被      告  四季會館管理委員會
法定代理人  甲○○
參  加  人  泰安產物保險股份有限公司
法定代理人  己○○
訴訟代理人  丁○○
被      告  甲○○
被      告  戊○○
訴訟代理人  李逸文律師
複代理人    許坤皇律師
上列當事人間請求損害賠償事件，經本院於民國97年12月26日言
詞辯論終結，判決如下：
    主  文
原告之訴及其假執行之聲請均駁回。
訴訟費用及參加訴訟費用由原告負擔。
    事實及理由
一、按就兩造之訴訟有法律上利害關係之第三人，為輔助一造起
    見，於該訴訟繫屬中，得為參加，民事訴訟法第58條第1 項
    定有明文。本件原告基於侵權行為損害賠償請求權，請求被
    告四季會館管理委員會賠償，而參加人安泰產物保險股份有
    限公司承保被告四季會館管理委員會之公共意外責任險，故
    就本件侵權行為損害賠償訴訟有法律上利害關係，從而其聲
    請輔助被告四季會館管理委員會為訴訟參加，於法並無不合
    ，先予敘明。
二、原告主張：原告係民國90年11月23日出生，居住於四季會館
    ，被告四季會館管理委員會為依公寓大廈管理條例所成立，
    被告甲○○擔任四季會館管理委員會之主任委員，被告戊○
    ○擔任四季會館管理委員會之安全委員。被告戊○○因裝置
    在四季會館公寓大廈之大門的鐵門損壞，於97年6 月19日拆
    除該鐵門，並將拆除下之鐵門直立放在住戶出入之大門旁。
    原告於隔日16時40分左右，自幼稚園下課後返家，在進入四
    季會館大門時，誤以為大門未關，即順手將該放在一旁之已
    拆除之鐵門拉上，該鐵門倒下來而壓到原告，導致原告左大
    腿肌肉挫傷。查被告四季會館管理委員會，依公寓大廈管理
    條例第36條第3 款規定，其職務為維護公寓大廈及其周圍之
    安全及環境事項，被告四季會館管理委員會應派人將前開小
    鐵門移置到安全地點，卻未有此作為，已違反前揭規定，顯
    有過失；而被告甲○○擔任四季會館管理委員會之主任委員
    ，本應召開管理委員會決議如何處理該已損壞之鐵門，並監
    督戊○○促使其將鐵門放置於安全之地點，卻未有此作為，
    亦有過失。被告戊○○應將該已拆除之鐵門放置在安全地點
    ，或作必要防衛或保護措施，然被告戊○○卻怠於此作為，
    只將該鐵門直立置放在住戶出入之大門旁，自有過失。被告
    三人之共同過失，侵害原告之身體及健康致生損害，原告爰
    依民法第185 條第1 項前段、第193 條第1 項、第195 條第
    1 項，請求被告連帶賠償。原告所受損害如下：
  １醫療費用：12520元
    原告受傷後陸續至台大醫院、台北市立聯合醫院接受治療，
    自97年8 月15日起至同年12月11日止支出醫療費用共計8520
    元，又原告須再接受藥物及復健治療二個月即自97年12月12
    日起至98年2 月12日止，依原告每個月所支出醫療費用約
    2000元計算，二個月所支出醫療費用約4000元，則醫療費用
    共計12520元。
  ２看護費：35000元
    原告受傷後，即自97年6 月23日起至同年8 月8 日止在家休
    養，當時原告之法定代理人白天須外出工作，無法親自照顧
    ，乃聘請林昀儒照顧看護原告，支出35000 元。
  ３計程車費：149835元
    原告自97年8 月15日起至同年12月11日止，皆自台北縣三峽
    鎮之住處搭乘計程車至醫院回診復健治療，支出計程車費
    105835元。又原告須再接受藥物及復健治療二個月，即自97
    年12月12日起至98年2月12日止，依原告每個月所支出計程
    車費用約22000 元，二個月需計程車費約44000 元，則計程
    車費用共計149835元。
  ４精神上損害賠償：80萬元
    原告左大腿挫傷致大腿肌肉拉傷及部分肌肉萎縮，尚有肌鍵
    硬化及纖維化（不排除有鈣化現象）等傷害，此等傷害勢必
    影響原告一生之行走問題（如行走時會跌倒），原告不但疼
    痛難耐，至今仍持續復健、治療，生活起居皆需人照顧，生
    活作息及學校課業活動嚴重受到影響，被告等三人於事發後
    對原告傷勢不聞不問，更不願與原告和解，實令原告心寒，
    爰請求慰撫金80萬元。並聲明：被告應連帶給付原告997355
    元，及自起訴狀繕本送達翌日起至清償日止，按年息百分之
    五計算之利息。願供擔保請准宣告假執行。
三、被告四季會館管理委員會及被告甲○○則以：被告四季會館
    管理委員會業已委託專業之良福公寓大廈管理維護股份有限
    公司負責社區之安全，該公司並有派遣警衛維護大門口之安
    全事項，被告並無過失。原告請求看護費，並未提出原告有
    受看護之必要，此部分之請求為無理由。被告已給付醫療費
    用予原告，是原告此部分之請求亦應駁回。原告所提計程車
    收據之筆跡多有雷同，被告否認單據之真實性。原告所受僅
    為大腿肌肉挫傷，隔日即在中庭走動，傷勢顯非嚴重，原告
    請求80萬元之慰撫金，顯然過高云云。並聲明：原告之訴及
    其假執行之聲請均駁回。
四、被告戊○○則以：伊基於安全委員之職責，就皇翔建設公司
    維修完成之鐵門進行驗收，因發現鐵門之軸承斷掉，鐵門擋
    住出口使人無法進出，因而與警衛一同將門拆下，伊已交待
    警衛儘速連絡總幹事找人來修理，伊並無失職之處。該鐵門
    已故障多次，維修前後多天均為開啟狀態，原告每天上下學
    必會經過該鐵門，若係有隨手關門之習慣，必知鐵門有故障
    之情形，原告家長既知原告有隨手關門之習慣，應留意原告
    出入時之安全，惟當天原告在拉鐵門時，其家長竟未在現場
    ，有違反兒童及少年福利法第32條之規定，原告家長難脫疏
    於照料之責。伊亦無法預料原告竟會在身旁無大人之情況下
    ，去拉扯系爭鐵門。伊擔任管理委員係無給職，其注意義務
    應與處理自己事務為同一之注意，伊職責本即僅須通知總幹
    事去維修故障之鐵門，當毋須親自看管，伊並無過失。原告
    所提之保母費與計程車費單據，實為申請保險理賠金而製作
    ，並非確實有此費用之支出。又原告於受傷隔日即下樓嬉戲
    ，並無原告所稱其起居須人照顧之必要。原告受傷後就開始
    過暑假，並無其所稱嚴重影響學校課業之情事等語置辯。並
    聲明：原告之訴及其假執行之聲請均駁回。如受不利判決，
    願供擔保請准宣告免為假執行。
五、參加人泰安產物保險股份有限公司則以：公寓大廈管理委員
    會為非法人團體，無實體法上之權利能力，不能享有權利、
    負擔義務，故無侵權能力及負損害賠償責任之能力，詳最高
    法院67年台上字第865 號判例、70年度台上字第3952號判決
    、法務部84年度法律決字第2052號函、台灣台北地方法院86
    年度重訴字第1227號判決、台灣高等法院96年度上易字第
    564 號判決。是以，原告請求被告四季會館管理委員會負侵
    權行為連帶賠償責任，洵無理由，應駁回原告之訴等語置辯
    。並聲明：駁回原告之訴。如受不利之判決，願供擔保請准
    宣告免為假執行。
六、兩造不爭執之事實：原告係90年11月23日出生，居住於四季
    會館，被告四季會館管理委員會為依公寓大廈管理條例所成
    立，被告甲○○擔任四季會館管理委員會之主任委員，被告
    戊○○擔任四季會館管理委員會之安全委員。被告戊○○因
    裝置在四季會館公寓大廈之大門的鐵門軸承斷掉，鐵門擋住
    出入口使人無法進出，因而於97年6 月19日拆除該鐵門，並
    將拆除下之鐵門放在住戶出入之大門旁。原告於隔日16時40
    分左右，自幼稚園下課後返家，在進入四季會館大門時，誤
    以為大門未關，即順手將該放在一旁之已拆除之鐵門拉上，
    該鐵門倒下來而壓到原告，導致原告左大腿肌肉挫傷。
七、按受任人處理委任事務，應依委任人之指示，並與處理自己
    事務為同一之注意，其受有報酬者，應以善良管理人之注意
    為之，民法第535條定有明文。原告主張：被告戊○○應將
    該已拆除之鐵門放置在安全地點，或作必要防衛或保護措施
    ，然被告戊○○卻怠於此作為，只將該小鐵門直立置放在住
    戶出入之大門旁，自有過失云云。經查，被告戊○○因鐵門
    軸承損壞，鐵門擋住出入口使人無法進出，因而將鐵門拆下
    來，拆除下來之鐵門仍接有電線，因而將鐵門靠在一旁，並
    交待警衛告知總幹事找人修理等情，此業據證人庚○○即鐵
    門倒下當時值班之警衛證稱在卷（見97年10月17日言詞辯論
    筆錄），是被告戊○○將鐵門拆下來之後，因鐵門連接著電
    線，須待專業維修人員處理，無法將鐵門移置他處，故戊○
    ○將拆下來之鐵門靠在大門旁，有交待警衛通知總幹事派人
    修理，自不能謂其處理事務有何過失。本件鐵門於97年6 月
    19日拆除下來，斜靠在一旁牆壁上，本身鐵門有重量，加上
    鐵門下方有旗竿座及鐵製斜坡板，應可生阻擋鐵門沿著牆壁
    往後下滑之意外，故至原告於翌日下午拉鐵門之前，並未發
    生意外，原告年幼識淺，未能查覺鐵門業已拆下，仍欲將鐵
    門關上，因而施力將鐵門往前拉近，破壞鐵門之重心，致發
    生鐵門往前方倒下之意外，被告戊○○對於原告此種非正常
    使用之舉動，實無法預料，自不能要求被告戊○○預作防護
    措施。又查被告戊○○為社區住戶所選出，為住戶服務之安
    全委員，係無給職，依民法第535 條之規定，未受有報酬之
    委員，僅負有與處理自己事務為同一之注意之義務，被告戊
    ○○已督促警衛通知總幹事找人修理，應已盡到安全委員之
    注意義務，自無過失。
八、原告指摘：被告四季會館管理委員會應派人將前開小鐵門移
    置到安全地點，卻未有此作為，已違反前揭規定，顯有過失
    云云，查被告戊○○將鐵門拆下來之後，因鐵門連接著電線
    ，須待專業維修人員處理，無法將鐵門移置他處，故戊○○
    將拆下來之鐵門靠在大門旁，有交待警衛通知總幹事派人修
    理，已認定如前，核屬妥適之處理方式，原告指摘被告四季
    會館管理委員會未出面處理，具有過失，自不可採。原告復
    主張：被告甲○○擔任四季會館管理委員會之主任委員，本
    應召開管理委員會決議如何處理該已損壞之鐵門，並監督戊
    ○○促使其將鐵門放置於安全之地點，卻未有此作為，亦有
    過失云云。查本件鐵門故障非屬重大事故，應無主任委員緊
    急召開臨時管理委員會會議之必要。又管理委員會之內部運
    作係以決議方式行之，由主任委員對外代表管理委員會執行
    決議事項，因此主任委員與其他委員間並不具上下監督之關
    係，原告稱被告甲○○未盡監督戊○○之義務促使其將鐵門
    放置於安全之地點云云，自與事實不符，原告以此指被告甲
    ○○有過失，亦不可採。
九、綜上，原告不能證明被告三人對於原告之受傷有何過失責任
    ，是原告基於民法第185條之規定，請求被告三人連帶賠償
    997355元，及自起訴狀繕本送達翌日起至清償日止，按年息
    百分之五計算之利息，為無理由，應予駁回。原告之訴既經
    駁回，其假執行之聲請失所附麗，應併予駁回。
十、結論：原告之訴為無理由，依民事訴訟法第78條、第86條第
    1 項但書，判決如主文。
中    華    民    國    98    年    2    月     6     日
                  民事第三庭    法  官  陳映如
以上正本係照原本作成
如對本判決上訴，須於判決送達後20日內向本院提出上訴狀
中    華    民    國    98    年    2     月    10    日
                            書記官  李錦輝


司法院資訊處製作；財團法人民間司法改革基金會備份。
